【裁判字號】    88,易,4023
【裁判日期】    890117
【裁判案由】    詐欺
【裁判全文】
臺灣高雄地方法院刑事判決                        八十八年度易字第四二三號
    公  訴  人  臺灣高雄地方法院檢察署檢察官
    被      告  乙○○
右列被告因詐欺案件，經檢察官提起公訴（八十八年度偵字第一九一三０號），本院
判決如左：
    主  文
乙○○意圖為自己不法之所有，以詐術使人將本人之物交付，處有期徒刑壹年。
    事  實
一、乙○○意圖為自己不法之所有，分別於民國八十四年五月五日及同年月十日，邀
    集不知情之蔡德安擔任保證人，先以蔡德安所有之屏東縣東港鎮○○段三二九號
    、三三０號、三三０─一號、三三０─二號及同縣新埤鄉○○段六九三號、六九
    三─二號、六九三─三號七筆土地所有權應有部分二分之一設定抵押權作為擔保
    ，向中華商業銀行股份有限公司大順分公司（以下簡稱中華銀行大順分行），申
    請二筆消費借貸，金額共計新台幣（下同）八百萬元，並佯稱申請貸款係為繳納
    遺產稅，俟遺產繼承登記後，承諾將上開七筆土地所有權應有部分另外之二分之
    一，提供中華銀行大順分行設定第一順位抵押權作為上開消費借貸債務之擔保，
    並由乙○○簽立上開內容之承諾書，致中華銀行大順分行陷於錯誤，而於八十四
    年五月十五日，與乙○○訂立八百萬之消費借貸契約，並如數交付借款，詎乙○
    ○於同年七月七日辦妥上開土地繼承另應有部分二分之一後，隨即於同年月十七
    日將屏東縣新埤鄉○○段六九三號、六九三─二號、六九三─三號土地設定第一
    順位抵押權予姚金木，中華銀行大順分行並於八十四年八月五日發函要求乙○○
    辦理抵押權之設定，而乙○○仍於八十四年十二月二十八日將其餘屏東縣東港鎮
    ○○段三二九號、三三０號、三三０─一號、三三０─二號之土地分別設定第一
    順位抵押權予陳火珠、洪金山、蔣政昌、黃水南，亦不返還上開借款，中華銀行
    大順分行始知受騙。
二、案經中華銀行大順分行經理甲○○告發台灣高雄地方法院檢察署檢察官偵查起訴
    。
    理  由
一、訊據被告乙○○對於向中華銀行大順分行借款八百萬元，並承諾辦妥土地繼承登
    記後，將上開土地另外之應有部分二分之一設定第一順位抵押權予中華銀行大順
    分行，但事後已將第一順位抵押權設予姚金木、陳火珠、洪金山、蔣政昌、黃水
    南等情坦承不諱，惟辯稱：伊係因為中華商銀大順分行一直沒有要求設定抵押權
    ，又因債務發生困難，所以才設定抵押權給他們云云。經查：
    （一）右揭事實，業據告發人即中華銀行大順分行經理甲○○於偵訊中及告發代
          理人盧明泉、李森魁、李玉鳳於本院調查及審理中指述綦詳，並有放款借
          據二紙、及載明承諾辦妥繼承後，將屏東縣東港鎮○○段三二九號、三三
          ０號、三三０─一號、三三０─二號及同縣新埤鄉○○段六九三號、六九
          三─二號、六九三─三號七筆土地所有權另外應有部分之二分之一設定抵
          押權予中華銀行大順分行之承諾書一紙在卷可稽，是以，被告與中華銀行
          大順分行間確有八百萬元之消費借貸契約，且被告於借款之際有承諾將繼
          承後之上開七筆土地應有部分二分之一設定第一順位抵押權予中華銀行大
          順分行。
    （二）而據告發代理人盧明泉於本院調查時供述：「（原本擔保品是什麼）農地
          不能分割，原則有持分時，我們並不貸款出去，才會有先以二分之一擔保
          ，再要求繼承二分之一也要設定抵押，要求登記時要全部土地．．．」、
          「（以你們原先貸放，這七筆土地夠償還？）因銀行習慣不能做農地二分
          之一貸款，所以們會要求另二分之一持分繼承登記後也要設定抵押。」、
          「我們著眼被告當時承諾另二分之一要抵押予我們銀行，所以才貸給他．
          ．．」等語（參見本院八十八年十月三十日調查筆錄），益見中華銀行大
          順分行確係因被告承諾將繼承後之上開七筆土地應有部分二分之一設定第
          一順位抵押權始予貸放八百萬元。
    （三）而上開七筆土地確為一般農業區農牧用地，且被告於八十四年七月七日辦
          理繼承上開七筆土地應有部分二分之一登記完畢後，旋即於八十四年七月
          十七日將屏東縣新埤鄉○○段六九三號、六九三─二號、六九三─三號土
          地設定第一順位抵押權予姚金木，中華銀行大順分行並於八十四年八月五
          日發函要求被告儘速辦理抵押權之設定，而被告仍於八十四年十二月二十
          八日將屏東縣東港鎮○○段三二九號、三三０號、三三０─一號、三三０
          ─二號之土地分別設定第一順位抵押權予陳火珠、洪金山、蔣政昌、黃水
          南等情，有屏東土地登記簿三十一紙、中華銀行大順分行函在卷可按，足
          見，被告於辦理繼承登記後，旋即於十日內將屏東縣新埤鄉○○段六九三
          號、六九三─二號、六九三─三號土地設定第一順位抵押權予姚金木，嗣
          經中華銀行大順分行發函要求被告履行繼承土地設定第一順位抵押權之承
          諾，被告仍置之不理，復將剩餘土地設定第一順位抵押權予陳火珠、洪金
          山、蔣政昌、黃水南，是以，被告所辯係因事後債務發生困難，且中華銀
          行沒有通知其履行承諾，始將繼承土地設定抵押於他人云云，顯係臨訟卸
          責之詞，不足採信，被告詐欺之故意甚明。
    （四）綜上，被告自始即基於為自己不法所有之意圖，而以承諾將繼承後土地設
          定第一順位抵押權予中華銀行大順分行之詐術，致中華銀行大順分行陷於
          錯誤，而交付八百萬元之借款，本件事證明確，被告詐欺之犯行，洵湛認
          定。
二、核被告施詐術使中華銀行陷於錯誤而交付財物，所為係犯刑法第三百三十九條第
    一項之詐欺取財罪。爰審酌被告以不法手段詐取金額達八百萬元，破壞正規金融
    秩序，迄今未與被害人達成和解，惟念其犯後坦承部分犯行，且前無不良素行，
  有台灣高雄地法院檢察署刑案資料查註紀錄表及本院被告全國前案記錄表可按，
    頗具悔意等一切情狀，量處如主文所示之刑。
據上論斷，應依刑事訴訟法第二百九十九條第一項前段，刑法第三百三十九條第一項
，罰金罰鍰提高標準條例第一條前段、判決如主文。
中      華        民      國    八十九    年      一      月    十七    日
                                 臺灣高雄地方法院刑事第二庭
                                     法  官  廖  建  瑜
右正本證明與原本無異。
如不服本判決，應於判決送達後十日內，向本院提出上訴狀。
                                    書記官   歐  文  政
中    華    民    國      八十九      年      一      月      十八      日
附錄本判決論罪法條刑法第三百三十九條第一項：
意圖為自己或第三人不法之所有，以詐術使人將本人或第三人之物交付者，處五年以
下有期徒刑、拘役或科或併科一千元以下罰金。


司法院資訊處製作；財團法人民間司法改革基金會備份。
